臺灣臺中地方法院民事判決
110年度中小字第3493號
原      告  馨琳揚企管顧問有限公司


法定代理人  唐明良  
訴訟代理人  蔡馥琳  
被      告  謝秀勤  
訴訟代理人  曾郁敦  

上列當事人間請求給付電信費事件，本院於民國110年12月1日言
詞辯論終結，判決如下：
    主      文
原告之訴駁回。
訴訟費用新臺幣1,000元由原告負擔。
    事實及理由
壹、程序事項
    按小額訴訟之訴狀送達後，原告不得將原訴變更或追加他訴
    ，但擴張或減縮應受判決事項之聲明者，不在此限，民事訴
    訟法第436 條之23、第436 條第2 項、第255 條第1 項但書
    第3 款分別定有明文。本件原告原以支付命令狀請求被告給
    付新臺幣(下同)14,716 元，及自民國103 年2 月2 日起至
    清償日止，按週年利率百分之5 計算之利息，嗣於110 年10
    月28日以民事準備書狀，更正聲明請求金額為13,366元，有
    原告提出民事準備書狀在卷(本院卷第37頁)。本院審酌原告
    上開更正請求，其訴訟標的及請求之原因事實與原訴仍屬相
    同，僅請求金額減少而已，核屬減縮應受判決事項之聲明，
    並非訴之變更或追加，依首揭法條規定，即無不合，應准許
    之。
貳、實體事項
一、原告主張：
　㈠被告於101 年12月16日向原債權人亞太電信股份有限公司（
    下稱亞太電信公司）申請租用門號0000000000(下稱系爭門
    號)之行動電話服務，依約應按期繳納相關資費，然被告並
    未如其繳納，尚積欠電信費4,801元及專案補償金13,366元
    ，合計18,167元。亞太電信公司業將前開債權讓與原告，並
    經原告通知被告，故原告爰依電信服務契約及債權讓與之法
    律關係，請求被告給付其中之專案補償金13,366元等語，並
    聲明：被告給付13,366元，及自103 年2 月2 日起至清償日
    止，按週年利率百分之5 計算之利息。
㈡對被告抗辯陳述：
  ⒈被告未依照與原告簽立之專案同意書及依照行政院國家通訊
    傳播委員會規定之行動通信服務契約第7章第39條規定，繳
    納電信費，自行終止租用，依約即應繳納違約金。
  ⒉專案補貼款(或補償金)約定條款之目的係電信公司於訂約時
    ，使用戶得於申辦門號時即可優惠價格取得通路手機或提供
    語音、上網之優惠月租，而為限制用戶取得專案手機或申辦
    門號後，於短時間內隨意終止契約，使電信公司賺取的電信
    利益低於其低價出售或贈與通路手機或終端手機之成本，受
    有用戶債務不履行所致的損害，故事先約定綁約一定期間，
    於用戶債務不履行時，即需補償一定之金額，要屬「賠償總
    額預定性之違約金」。
　⒊民法第127 條第8 款之規定乃著眼於代價債權多發生於日常
    頻繁之交易，故賦予較短期之時效期間加以從速確定。本件
    專案補償款並非日常頻繁之交易而生，而是在消費者未依約
    繼續使用電信服務並繳納電信費此債務不履行時，由電信業
    者終止契約後才產生，此與商品對價僅發生於交易當時，性
    質上並非相同；此外，電信業者所提供之服務為行動通信網
    路系統服務，代價為電信費用，而專案補償款並非供給行動
    通信網路系統之代價，益徵無民法第127 條第8 款所規定商
    品之適用。再者，縱然將商品擴張解釋至電信服務，然而電
    信業者並非以販售為業，而是提供繼續性電信服務契約，按
    月收取被告使用電信服務門號之通訊及網路服務對價，並非
    典型移轉所有權之販賣行為，無販賣行為實無從將此交易行
    為解釋為商人販售商品之代價。
　⒋本件契約對於違約金數額之計算方法約定為「按比例計 算」
    ，僅是在一個違約金債權下去計算其賠償金額，並未使違約
    金債權成為定期反覆繼續發生，故違約金債權仍應適用民法
    第125 條所定之15年消滅時效。
二、被告則抗辯：本件專案補償金之請求權時效依民法第127 條
    第8 款規定，為2年，則本件原告請求業已罹於時效等語，
    並聲明：駁回原告之訴。
三、得心證之理由：
  ㈠原告主張之前開事實，業據其提出債權讓與暨強制執行(預告
    )通知函、郵件收件回執、行動電話服務申請書、專案補償
    款同意書、電信服務費收據、專案補償款繳款單、戶籍謄本
    、服務契約條款等件為證（支付命令卷第9 至23頁、本院卷
    第51頁），且為被告不爭執，堪認為真正。
  ㈡原告則主張被告所積欠之補償金屬違約金之性質，應適用民
    法第125條所定15年時效為被告所否認，並抗辯原告本件請
    求已罹於民法第127 條第8 款所定2年之短期時效，被告得
    拒絕給付等語，是本件爭點厥為：原告之專案補償金請求權
    是否業已罹於時效？然查：
　⒈按商人、製造人、手工業人所供給之商品及產物之代價請求
    權，因2 年間不行使而消滅，民法第127 條第8 款定有明文
    。次按專案設備補貼款之約款，乃係就消費者如有違反該約
    款內容時，應給付電信公司多少款項之約定，其真意究係電
    信公司提供商品之代價或係雙方約定之違約金，應依個案事
    實而定。如從該條款之原因事實（例如：手機之原始價格與
    購買時受優惠之價格）、經濟目的（例如: 約定補貼之旨如
    何？），及其他一切情事，加以探求，得確認系爭貼補款實
    質上確係電信公司提供手機之代價，即有民法第127 條第8 
    款規定之適用（臺灣高等法院暨所屬法院109年法律座談會
    民事類提案第1 號審查意見參照），核先敘明
　⒉原告提出預繳6ˍ9期A＋SHOW 1250及NP超值方案同意書載明：
    「…⒏本專案合約期間內，立同意書人不得退租(含一退一租)
    、轉換至預付卡或被銷號，否則需賠償亞太電信專案補償款
    ，補償款之計算採以日遞減原則計算。如有欠繳月租費等其
    他費用時並應立即繳清。補償款計算公式：【專案補償款－
    （專案補償款/合約日數）×已使用日數＝實際應賠償之專案
    補償款金額】」等語（支付命令卷第17頁），是依據前述條
    款文義可知，被告向亞太電信公司申辦系爭門號使用，係以
    須持續使用系爭門號資費一定期間（即綁約）之承諾，取得
    月租費之減免優惠或專案手機之所有權，而前述條款就倘被
    告使用系爭門號未滿30個月而停（退）租時應繳納之款項，
    均係以「補償款」或「賠償款」名之，顯見該等款項係作為
    補償被告未綁約原應支出之月租費與其因綁約而得以取得月
    租費減免之差額之用，換言之，此等補償款係在原綁約目的
    已不達之情形下，被告應補行給付予電信業者之月租費，自
    應與月租費等同視之，而仍屬該等電信公司提供商品之代價
    ，自仍有民法第127 條第8 款短期時效之適用。
　⒊又現今電信業者因競爭下所發展之商業模式，多以約定一定
    期間向消費者「綁約」提供上開服務，並提供因「綁約」而
    得減免每月電信費，抑或得免費取得專案手機所有權或得以
    優惠價格取得專案手機之所有權。就此，電信業者亦多約定
    ，倘消費者於約定一定期間內解約，則消費者必須支付電信
    業者以「固定金額」乘以「約定期間剩餘天數」為比例之「
    補貼款」， 是自對消費者保障及契約合理解釋之角度以觀
    ，該「補貼款」實際係屬消費者補貼電信業者因消費者「綁
    約」而取得上開每月電信費之優惠價格，與消費者若「未綁
    約」而每月支付電信費兩者間之差額，核其差額（即「補貼
    款」）之性質，仍屬電信業者販售「電信服務」或「手機所
    有權」等「商品」之代價，此自與約定違約金係為懲罰違約
    者，抑或作為因債務不履行所生損害總額預定之性質，顯有
    不同。
  ㈢再按消滅時效，自請求權可行使時起算；時效完成後，債務
    人得拒絕給付，民法第128 條前段、第144 條1 項分別定有
    明文。復按消滅時效完成之效力，不過發生拒絕給付之抗辯
    權，是債權本身固然未消滅，但應認於債務人對債權人行使
    時效抗辯後，債權人之請求權即歸於消滅（最高法院99年度
    第5 次民事庭會議決議可資參照）。又按債務人於受通知時
    ，所得對抗讓與人之事由，皆得以之對抗受讓人，民法第29
    9 條第1 項亦定有明文。本件原告主張被告未依約繳款，應
    給付補償金13,366元等語，惟該補償金係於103 年1 月5
　　日即被告未依約繳款時起，得以請求，至遲應於105 年1 月
    4 日即罹於時效，而原告則於前開請求權時效完成後之109 
    年11月3日始受讓本件債權，自亦應同受拘束。本件原告110
     年8 月17日始具狀向本院聲請支付命令，有民事支付命令
    聲請狀上收文戳附卷可查(支付命令卷第5 頁)，則原告對被
    告之專案補償金請求權已罹於2 年之消滅時效，原告復未舉
    證有何時效中斷且重行起算之情事，則被告提出時效抗辯而
    拒絕給付，即屬有據。
四、綜上，原告依電信服務契約及債權讓與之法律關係，請求被
    告給付13,366元及自103 年2 月2 日起至清償日止，按週年
    利率百分之5 計算之利息，為無理由，應予駁回。　
五、本件事證已臻明確，兩造其餘攻擊防禦方法及證據，核與判
    決之結果不生影響，爰不一一論列，併此敘明。　　
六、訴訟費用負擔之依據：民事訴訟法第78條。　　
中　　華　　民　　國　　110 　年　　12　　月　　22　　日
                  臺灣臺中地方法院臺中簡易庭
                              法　官　陳航代
以上為正本，係照原本作成。
如不服本判決，應於送達後20日內，以判決違背法令為理由，向
本院提出上訴狀並表明上訴理由（上訴理由應表明一、原判決所
違背之法令及其具體內容；二、依訴訟資料可認為原判決有違背
法令之具體事實），如於本判決宣示後送達前提起上訴者，應於
判決送達後20日內補提上訴理由書（須附繕本）。 
中　　華　　民　　國　　110 　年　　12　　月　　27　　日
                              書記官  廖鳳美